【裁判字號】    98,抗,176
【裁判日期】    980731
【裁判案由】    拍賣抵押物
【裁判全文】
臺灣板橋地方法院民事裁定               98年度抗字第176號
抗  告  人  戊○○
            丁○○
            丙○○
            己○○
相  對  人  國泰世華商業銀行股份有限公司
法定代理人  甲○○
代  理  人  乙○○
上列當事人間聲請拍賣抵押物事件，抗告人對於中華民國98年6
月17日臺灣板橋地方法院簡易庭98年度司拍字第1047號裁定提起
抗告，本院合議庭裁定如下：
    主  文
原裁定廢棄。
    理  由
一、抗告意旨略以：如附表所示之不動產為被繼承人陳建志所有
    ，其於民國97年2 月14日死亡之後，因其為抗告人同父異母
    之胞弟，居住於嘉義市○○街與抗告人並無往來，抗告人於
    98年5 月14日始知悉為繼承人，並於98年6 月6 日具狀向台
    灣士林地方法院聲請拋棄繼承，而原審法院於民國98年6 月
    17日裁定准許拍賣抵押物，將抗告人列為抵押物之所有人自
    有違誤，且被繼承人陳建志之繼承人尚包括長兄陳國雄，原
    審裁定漏列陳國雄為相對人，亦屬不適格；為此提出抗告等
    語。
二、按「扺押權人於債權已屆清償期而未清償者，得聲請法院拍
    賣抵押物，就其賣得價金而受清償」，民法第873 條第1 項
    定有明文。又聲請拍賣抵押物原屬非訟事件，且係對物之權
    利，固不以列相對人為必要，惟如聲請狀上所載相對人對於
    抵押物並無處分權，法院依聲請對該相對人裁定准予拍賣抵
    押物，於法自有未合（最高法院88年度台抗字第328 號裁定
    意旨參照）；從而，若抵押物所有人死亡時，抵押權人聲請
    法院拍賣抵押物所列之相對人，自應列全體繼承人始為適法
    。
三、本件抗告人主張於原審裁定准許拍賣抵押物之前，業已具狀
    向台灣士林地方法院聲請拋棄繼承，且被繼承人陳建志之繼
    承人尚包括長兄陳國雄，相對人聲請裁定拍賣抵押物漏列陳
    國雄等情，業據抗告人提出98年6 月6 日拋棄繼承聲請狀及
    戶籍登記簿謄本與繼承系統表等影本為證，原審裁定未及調
    查抗告人已聲請拋棄繼承之事實，且漏未調查被繼承人之另
    一法定繼承人陳國雄，是否有概括繼承或拋棄繼承之事實，
    即逕自依據相對人聲請狀之記載而為准許拍賣抵押物裁定，
    依前揭說明，自欠允洽。
四、從而，抗告人指摘原裁定未盡調查之能事，僅依據相對人聲
    請狀之記載而漏為詳查本件拍賣抵押物適格之處分權人，求
    予廢棄，自屬有理。
五、據上論結，本件抗告為有理由，依非訟事件法第46條、第21
    條第2 項，民事訴訟法第495 條之1 第1 項、第492 條、第
    78條，裁定如主文。
中    華    民    國    98    年    7     月    31    日
                  民事第一庭  審判長法  官  李世貴
                                    法  官  許瑞東
                                    法  官  黎文德
以上正本係照原本作成。
如不服本裁定，僅得於收受本裁定正本送達後10日內，以適用法
規顯有錯誤為理由，向本院提出再抗告狀，（須附繕本1 份及繳
納再抗告裁判費新台幣1,000 元），經本院許可後始可再抗告。
中    華    民    國    98    年    7     月    31    日
                                    書記官  趙彬


司法院資訊處製作；財團法人民間司法改革基金會備份。
